臺灣桃園地方法院刑事判決　　　　　　　110年度訴字第539號

公　訴　人　臺灣桃園地方檢察署檢察官 
被　　　告　鍾承諺



選任辯護人　李建暲律師（法扶律師）　　　　　　
上列被告因違反毒品危害防制條例案件，經檢察官提起公訴（
109 年度偵字第18691 號、109 年度偵字第21495 號），本院判
決如下：
    主  文
鍾承諺販賣第一級毒品，共貳罪，各處有期徒刑柒年捌月。應執
行有期徒刑捌年。
未扣案之犯罪所得新臺幣貳仟元沒收，於全部或一部不能沒收或
不宜執行沒收時，追徵其價額。
    事  實
一、鍾承諺明知海洛因為毒品危害防制條例第2 條第2 項第1 款
    列管之第一級毒品，不得非法販賣，竟意圖營利，基於販賣
    第一級毒品之犯意，分別為下列犯行：
  ㈠於民國108 年12月16日中午12時8 分許，在桃園市桃園區永
    安路之陳志方上班地點，以新臺幣（下同）1 千元之價格販
    賣0.1 公克海洛因與陳志方。
  ㈡於109 年3 月15日下午4 時47分許，在桃園市○○區○○路
    000 巷00號之鍾承諺住處內，以1 千元之價格將0.2 公克海
    洛因販賣與楊明仁。
二、案經新竹市警察局移送臺灣桃園地方檢察署檢察官偵查起訴
    。
    理  由
壹、程序部分
    本判決援引之供述及非供述證據，均依法定方式取得，並經
    本院於審理期日踐行合法之調查，其中屬被告以外之人於審
    判外所為陳述者，檢察官、被告鍾承諺及其辯護人均不爭執
    證據能力，且查無依法應排除其證據能力之情形，本院審酌
    各該陳述作成時之情況，認為適當，均得採為判決之基礎。
貳、實體部分
一、認定犯罪事實所憑之證據及理由：
    前揭犯罪事實，業據被告於偵、審中坦承不諱（見臺灣桃園
    地方檢察署109 年度偵字第21495 號卷【下稱偵21495 卷】
    第13至15、19至23頁；臺灣桃園地方檢察署109 年度偵字第
    00000 號卷【下稱偵18691 卷】第159 至161 頁；本院110
    年度訴字第539 號卷【下稱訴字卷】第121 至122 、146 頁
    ），與證人陳志方（見偵21495 卷第69至72頁；偵18691 卷
    第253 至254 頁）、楊明仁（見偵18691 卷第215 至221 、
    263 至264 頁）於警詢及偵訊時之證述，互核相符。併有臺
    灣新竹地方法院通訊監察書、通訊監察譯文、通聯調閱查詢
    單在卷可佐（見臺灣桃園地方檢察署109 年度他字第2604號
    卷第13、17至26頁；偵21465 卷第25至35頁）。足認被告之
    任意性自白與事實相符，堪以採信。綜上所述，本案事證明
    確，被告上開犯行，均堪認定，自應依法論科。
二、論罪科刑：
  ㈠毒品危害防制條例業於109 年1 月15日修正公布，並於同年
    7 月15日施行。次按行為後法律有變更者，適用行為時之法
    律，但行為後之法律有利於行為人者，適用最有利於行為人
    之法律，刑法第2 條第1 項定有明文。本案應就罪刑暨與法
    定加減原因等一切情形，綜合而為新舊法之比較。經查：
  ⒈修正前毒品危害防制條例第4 條第1 項規定：「製造、運輸
    、販賣第一級毒品者，處死刑或無期徒刑；處無期徒刑者，
    得併科新臺幣二千萬元以下罰金。」；修正後則規定：「製
    造、運輸、販賣第一級毒品者，處死刑或無期徒刑；處無期
    徒刑者，得併科新臺幣三千萬元以下罰金。」，修正後第4
    條第1 項之構成要件雖未變更，法定刑度較修正前提高，則
    修正後之規定並未較有利於被告。
  ⒉同條例第17條第2 項原規定：「犯第4 條至第8 條之罪於偵
    查及審判中均自白者，減輕其刑。」；修正後則規定：「犯
    第四條至第八條之罪於偵查及『歷次』審判中均自白者，減
    輕其刑。」，依修正理由乃指歷次事實審審級（包括更審、
    再審或非常上訴後之更為審判程序），且於各該審級中，於
    法官宣示最後言詞辯論終結時，被告均自白陳述始有減輕其
    刑規定之適用，顯然修正後之規定並未較有利於被告。
  ⒊經綜合全部罪刑而為比較結果，新法之規定非有利於被告，
    揆諸首揭說明，應依刑法第2 條第1 項前段，一體適用修正
    前之規定予以論罪科刑。
  ⒋是核被告如事實欄㈠、㈡所為，均係犯修正前毒品危害防
    制條例第4 條第1 項之販賣第一級毒品罪。
  ㈡被告2 次販賣前持有海洛因之低度行為，均為販賣之高度行
    為吸收，不另論罪。
  ㈢被告所犯上開2 罪，犯意各別，行為互殊，應分論併罰。
  ㈣刑之加重、減輕事由：
  ⒈被告因①施用毒品案件，經本院以102 年度壢簡字第96號判
    決判處有期徒刑4 月確定；②竊盜等案件，經本院以103 年
    度審原易字第43號、103 年度審易816 號判決分別判處有期
    徒刑8 月、7 月、4 月（共2 罪），分別定應執行有期徒刑
    1 年1 月、6 月確定；③施用毒品案件，經本院以102 年度
    壢簡字第1361號判決判處有期徒刑3 月確定；④施用毒品案
    件，經本院以102 年度壢簡字第1153號判決判處有期徒刑4
    月確定；⑤施用毒品案件，經本院以102 年度壢簡字第1058
    號判決判處有期徒刑3 月確定；⑥竊盜案件，經本院以102
    年度審易字第1511號判決判處有期徒刑4 月確定；⑦竊盜案
    件，經本院以102 年度審原訴字第39號判決判處有期徒刑8
    月、拘役50日、45日，拘役部分應執行拘役90日確定；⑧竊
    盜案件，經本院以102 年度審易字第1744號判決判處有期徒
    刑4 月確定；⑨竊盜案件，經本院以102 年度壢簡字第1360
    號判決判處有期徒刑4 月確定；⑩竊盜案件，經本院以103
    年度審易字第1089號判決判處有期徒刑5 月（共2 罪），應
    執行有期徒刑8 月確定；⑪施用毒品案件，經本院以102 年
    度壢簡字第1598號判決判處有期徒刑4 月確定；⑫竊盜案件
    ，經本院以103 年度審簡字第706 號判決判處有期徒刑4 月
    確定；⑬施用毒品案件，經本院以102 年度壢簡字第1682號
    判決判處有期徒刑6 月確定；⑭竊盜案件，經本院以103 年
    度審易字第1544號判決判處有期徒刑5 月確定；⑮贓物案件
    ，經本院以104 年度審簡字第73號判決判處有期徒刑3 月確
    定。①、③至⑮案件（下稱甲案）及②案件（下稱乙案）復
    經本院以104 年度聲字第4018號裁定分別定應執行有期徒刑
    5 年、1 年6 月，甲、乙案接續執行，甲案於107 年11月19
    日執行完畢（甲、乙案合併計算假釋最低應執行期間，被告
    於108 年7 月5 日假釋出獄，保護管束期間至109 年3 月26
    日，然因被告於假釋期間犯罪，嗣假釋被撤銷，於109 年7
    月21日再入監執行乙案之殘刑至110 年4 月9 日期滿），有
    臺灣高等法院被告前案紀錄表可稽。因甲案之執行指揮書於
    107 年11月19日已執行期滿，縱因合併計算最低應執行刑期
    而在乙案徒刑執行中假釋，被告再犯本案有期徒刑以上之2
    罪時，屬甲案徒刑已執行完畢後之5 年內再犯，即與累犯之
    構成要件相符（最高法院103 年度第1 次刑事庭會議決議意
    旨參照) 。被告受甲案之有期徒刑執行完畢後，5 年以內故
    意再犯本案有期徒刑以上之2 罪，固合於累犯之規定，惟依
    司法院大法官第775 號解釋意旨，其構成累犯之前案為施用
    毒品、竊盜、贓物，與本案於犯罪罪質、類型、手段、動機
    、反覆實施之特性，仍存有相當差異，故均不依累犯規定加
    重其刑。
  ⒉犯第4 條至第8 條之罪於偵查及審判中均自白者，減輕其刑
    ，修正前毒品危害防制條例第17條第2 項定有明文。查，承
    辦員警係以「販賣」毒品等問題詢問被告，被告並未直接否
    認販賣，而係就交易時間、地點、金額、毒品種類、數量均
    據實詳述（見偵18691 卷第11、18頁），其雖另稱沒有獲利
    ，然因檢察官未再進一步確認被告是否有爭執營利意圖之意
    ，且被告於本院審理時已就本案販賣第一級毒品之2 次犯行
    均坦認不諱，是仍寬認被告於偵、審中具自白犯罪之意思，
    其所犯2 罪均依上開規定減輕其刑。
  ⒊刑法第59條規定犯罪之情狀可憫恕者，得酌量減輕其刑，其
    所謂「犯罪之情狀」，與同法第57條規定科刑時應審酌之一
    切情狀，並非有截然不同之領域，於裁判上酌減其刑時，應
    就犯罪一切情狀（包括第57條所列舉之10款事項），予以全
    盤考量，審酌其犯罪有無可憫恕之事由（即有無特殊之原因
    與環境，在客觀上足以引起一般同情，以及宣告法定低度刑
    ，是否猶嫌過重等等），以為判斷。而就販賣毒品案件中，
    同為販賣毒品之人，其原因動機不一，犯罪情節未必盡同，
    或有大盤毒梟者，亦有中、小盤之分，甚或僅止於吸毒者友
    儕間為求互通有無之有償轉讓者亦有之，其販賣行為所造成
    危害社會之程度自屬有異。倘依其情狀處以適當徒刑，即足
    以懲儆，並可達防衛社會之目的者，自非不可依客觀之犯行
    與主觀之惡性二者加以考量其情狀，是否有可憫恕之處，適
    用刑法第59條之規定酌量減輕其刑，期使個案裁判之量刑，
    能斟酌至當，符合比例原則（最高法院95年度台上字第6157
    號判決意旨參照）。查，被告如事實欄所示2 次販賣海洛因
    犯行，固戕害他人身心健康，助長毒品之氾濫，應受非難，
    惟其交易對象僅有2 人，次數各1 次，販賣之毒品數量及金
    額不多，實際獲利尚微，可見被告屬於小額零星交易，其販
    毒之動機應係施用者間彼此互通有無而來，惡性及擴散性尚
    屬有限，犯罪之客觀情節及主觀惡性尚非重大，與為求鉅額
    獲利販賣大量毒品，或利用幫派組織結構販賣者相較，對於
    國家社會所生危害之程度顯然較低，不能與中、大盤毒販相
    提並論，縱令已依修正前毒品危害防制條例第17條第2 項規
    定減輕其刑，不免有情輕法重之憾，是就被告如事實欄所示
    2 次犯行，均依刑法第59條規定酌減其刑，並均依刑法第70
    條、第71條第1 項規定遞減之。
  ㈤爰以行為人之責任為基礎，審酌被告無視國家法律禁制，竟
    販賣第一級毒品，除戕害他人身心健康外，亦助長毒品擴散
    ，所生危害難謂輕微，本應嚴懲。兼衡被告犯後坦認犯行之
    態度；本案查獲被告販賣第一級毒品之次數為2 次，所售毒
    品數量不多，獲利尚微等犯罪情節，暨其自陳之智識程度、
    家庭經濟狀況、目前另案在監執行等一切情狀，就其所犯2
    罪，分別量處如主文所示之刑，並定其應執行之刑，以資懲
    儆。
  ㈥被告販賣海洛因所得價金總計2 千元，雖未扣案，仍應依刑
    法第38條之1 第1 項前段、第3 項規定宣告沒收，於全部或
    一部不能沒收或不宜執行沒收時，追徵其價額。
據上論斷，應依刑事訴訟法第299 條第1 項前段，判決如主文。
本案經檢察官李承陶提起公訴，檢察官蕭佩珊到庭執行職務。
中    華    民    國     110    年   11   月    30   日
                  刑事第十二庭  審判長  法  官  張宏任
                                        法  官  陳華媚
                                        法  官  林姿秀
以上正本證明與原本無異。
如不服本判決應於收受判決後20日內向本院提出上訴書狀，並應
敘述具體理由。其未敘述上訴理由者，應於上訴期間屆滿後20日
內向本院補提理由書(均須按他造當事人之人數附繕本)「切勿逕
送上級法院」。 
          　　　　　　　　　　　　　　　書記官　羅鎰祥
中　　華　　民　　國　 110　　年　　11　　月　　30　　日
附錄論罪科刑之法條：
修正前毒品危害防制條例第4 條
製造、運輸、販賣第一級毒品者，處死刑或無期徒刑；處無期徒
刑者，得併科新臺幣二千萬元以下罰金。
製造、運輸、販賣第二級毒品者，處無期徒刑或七年以上有期徒
刑，得併科新臺幣一千萬元以下罰金。
製造、運輸、販賣第三級毒品者，處七年以上有期徒刑，得併科
新臺幣七百萬元以下罰金。
製造、運輸、販賣第四級毒品者，處五年以上十二年以下有期徒
刑，得併科新臺幣三百萬元以下罰金。
製造、運輸、販賣專供製造或施用毒品之器具者，處一年以上七
年以下有期徒刑，得併科新臺幣一百萬元以下罰金。
前五項之未遂犯罰之。